最高法院民事裁定                              八十八年度台上字第三二九五號
    上  訴  人  戊 ○ ○
    訴訟代理人  楊 盤 江律師
    參  加  人  新發實業股份有限公司
    法定代理人  吳 敏 吉
    被 上訴 人  丁 ○ ○
                甲 ○ ○
                丙 ○ ○
                辛○○○
                乙 ○ ○
                庚○○○
    共      同
    訴訟代理人  徐 文 宗律師
    被 上訴 人  己 ○ ○
右當事人間請求確認通行權存在事件，上訴人對於中華民國八十八年六月十七日台灣
高等法院台中分院第二審判決（八十八年度上字第一二七號），提起上訴，本院裁定
如左：
    主  文
上訴駁回。
第三審訴訟費用由上訴人負擔。
    理  由
按對於第二審判決上訴，非以其違背法令為理由，不得為之。民事訴訟法第四百六十
七條定有明文。依同法第四百六十八條規定，判決不適用法規或適用不當者，為違背
法令。而判決有同法第四百六十九條所列各款情形之一者，為當然違背法令。是當事
人提起上訴，如依民事訴訟法第四百六十八條規定，以第二審判決有不適用法規或適
用法規不當為理由時，其上訴狀或理由書應有具體之指摘，並揭示該法規之條項或其
內容。若係成文法以外之法則，應揭示該法則之旨趣。倘為司法院解釋、或本院之判
例，則應揭示該判解之字號或其內容。如以民事訴訟法第四百六十九條所列各款情形
為理由時，其上訴狀或理由書，應揭示合於該條款之事實。上訴狀或理由書如未依此
項方法表明，或其所表明者，顯與上開法條規定之情形不相合時，即難認為已對第二
審判決之違背法令有具體之指摘，其上訴自難認為合法。本件上訴人對第二審判決提
起上訴，雖以該判決違背法令為由，惟核其上訴理由狀所載內容，係就原審取捨證據
、認定事實之職權行使，指摘其為不當，而非具體說明其有何不適用法規或適用法規
不當之情形，並揭示該法規之條項或其內容，及合於民事訴訟法第四百六十九條所列
各款之事實，難認對該判決之如何違背法令已有具體之指摘。依首揭說明，應認其上
訴為不合法。末按鄰地通行權為鄰地所有權之擴張，其目的在解決與公路無適宜聯絡
土地之通行問題，自應限於必要之程度，且應選擇對鄰地損害最少之處所為之。其目
的並不在解決鄰地建築上之問題，故土地如已有通路，要不能以該通路與建築法或建
築技術之規定不合，而要求通行其鄰地。原審以：本件上訴人所有坐落台中縣豐原市
○○段第五○八號、第四七五號土地，可經由豐原市○○街十一巷對外聯絡，該巷道
寬約三‧六八公尺至四‧二四公尺，路面實際寬度約為三‧五七公尺，於轉彎最窄處
約有三‧三七公尺，而自用小客車之車寬不足二公尺，故可供通行自用小客車。上訴
人要求被上訴人提供六公尺寬之土地供其通行，目的在於解決其土地建築上之問題，
而非與公路無適宜之聯絡，致不能為通常使用，其主張難認有理由等語。因而維持第
一審所為上訴人敗訴之判決，核無違背法令之可言，併予指明。
據上論結，本件上訴為不合法。依民事訴訟法第四百八十一條、第四百四十四條第一
項、第九十五條、第七十八條，裁定如主文。
中      華      民      國    八十八    年     十二     月     十七     日
                              最高法院民事第一庭
                                  審判長法官  李  錦  豐
                                        法官  楊  鼎  章
                                        法官  李  慧  兒
                                        法官  王  茂  修
                                        法官  許  朝  雄
      右正本證明與原本無異
                                              書  記  官
中      華      民      國    八十九    年      一      月      十      日
